【裁判字號】    95,上,7
【裁判日期】    950607
【裁判案由】    損害賠償等
【裁判全文】
臺灣高等法院臺中分院民事判決             95年度上字第7號
上  訴  人  甲○○
            乙○○
上列當事人間請求損害賠償等事件，上訴人對於中華民國94年11
月8日臺灣臺中地方法院93年度訴字第1249號第一審判決提起上
訴，本院於民國95年5月24日言詞辯論終結，玆判決如下：
    主  文
原判決關於駁回上訴人甲○○後開第二項之訴部分，及訴訟費用
之裁判（確定部分除外），均廢棄。
上訴人乙○○應各在「郵林月刊」第三頁、「中國集郵協會會務
簡訊」第一頁，以黑白版面面積八公分乘十二公分之版面，登載
附件二所示之道歉啟事，其字體大小為「向甲○○（國安）先生
道歉啟事」部分以二十號字體刊登，其餘部分以十號字體刊登一
次。
上訴人甲○○其餘上訴駁回。
上訴人乙○○之上訴駁回。
第一、二審訴訟費用（確定部分除外）由上訴人乙○○負擔二十
分之一，餘由上訴人甲○○負擔。
    事實及理由
一、上訴人甲○○主張：中國集郵協會（下稱中郵）為全國第一
    個成立之全國性集郵協會，會員遍及全球各國，上訴人甲○
    ○曾任中郵第33、34屆理事長。上訴人乙○○因見中郵會務
    推展蒸蒸日上，心生嫉妒，明知其非中郵會員，竟於訴外人
    呂朝成所主編之「中縣郵訊」中，一再為文干涉中郵會務，
    指責中郵召開之理監事會議人數不足，並向內政部檢舉，案
    經內政部於民國（下同）91年2月6日函覆中郵，另函覆上訴
    人乙○○，說明開會人數不足已作改進。然上訴人乙○○自
    89年11月至91年1月在「郵林月刊」第231、234、237、239
    、240、242、244、245期分別發表「我也有話要說－敬復甲
    ○○理事長」、「再復甲○○理事長─請勿信口開河」、「
    郵壇出現烏龍大事─全國最大郵會發行『烏龍』會訊」、「
    龜笑鱉無尾─兼談『請假』」、「未達法定出席人數的會議
    可以追認嗎？」、「掛羊頭賣狗肉─談沒有監事參與的理監
    事聯席會議」、「大家來關心郵會『理監事聯席會議」、「
    談郵會理監事之出缺與遞補」、「談稿源不足」等文章，攻
    訐中郵會務，達2年之久，上訴人甲○○多方容忍，詎其變
    本加厲，竟於92年3、4月間，連續在「中縣郵訊」第105、
    106期中發表文章謾罵上訴人甲○○為「像瘋狗一樣隨意為
    文亂咬人」、「神智不清」、「頭殼壞去」、「胡作非為」
    等語，使上訴人甲○○精神受到極大之痛苦，爰依侵權行為
    之法律關係，求為判決：(一)上訴人乙○○除原判決所命給付
    外，應再給付上訴人甲○○新台幣（下同）100萬元，及自
    93年6月19日起至清償日止，按週年利率百分之5計算之利息
    ；(二)上訴人乙○○應在「聯合報」、「中國時報」、「自由
    時報」、「郵林月刊」、「中國集郵協會會務簡訊」第一版
    連續3天刊登如本判決附件一之道歉聲明啟事（上訴人甲○
    ○於原審請求上訴人乙○○給付200萬元本息，及在前開報
    紙、刊物第一版連續5天刊登如原判決附件之道歉啟事，原
    審判決命上訴人乙○○給付10萬元本息，駁回上訴人甲○○
    其餘請求。兩造均對其敗訴部分聲明不服。又，本件上訴人
    甲○○於原審請求上訴人乙○○給付200萬元之本息，並在
    「聯合報」、「中國時報」、「自由時報」、「郵林月刊」
    、「中國集郵協會會務簡訊」第一版連續5天刊登標題及內
    容如原判決附件之道歉聲明啟事，嗣於本院變更為請求上訴
    人乙○○除原審判命給付之10萬元本息外，應再給付100萬
    元本息，並在前開報紙、刊物第一版連續3天刊登如本判決
    附件一之道歉聲明啟事，其減縮應受判決事項之聲明，依民
    事訴訟法第四百四十六條第一項、第二百五十五條第一項第
    三款規定，毋需上訴人乙○○之同意，應予准許，合先敘明
    ）。
二、上訴人乙○○則以：中華集郵團體聯合會（下稱郵聯會）於
    89年8月5日假臺北來來飯店舉行第2、3屆理事長交接，當時
    郵聯會秘書處擬於理事長交接後順便召開「第一次臨時會員
    代表大會」，上訴人甲○○參與連署召開代表會，嗣又以程
    序不合法反對召開，致未召開代表會，上訴人乙○○在「郵
    林月刊」第231期發表「敬復甲○○理事長」一文，主要內
    容為：若有全體會員代表5分之1簽名，便可依據「中華集郵
    團體聯合會章程」第二十六條規定召開「臨時會員代表大會
    」，並於文中附一份有甲○○簽名之「召開中華集郵團體聯
    合會第三屆第一次臨時會員代表大會請求書聯署會員代表名
    單」。詎上訴人甲○○看過前文後，發表「敬復乙○○先生
    有話要說」乙文，並刊登於中國集郵協會89年12月1日出刊
    的「會務簡訊」，內容為「吳先生所提出刊於郵林第231期
    24頁一則『召開中華集郵團體聯合會第3屆第1次臨時會員代
    表大會請求書、聯署會員代表名單』係出於偽造的，該份簽
    名是『出席人員報到』上端文字是後來補入的，屬於偽造文
    書，此可從非會員代表（丁天降先生等人）簽名其中即明真
    相，未見吳先生得自何人之手？偽造文書罪之成立，提供人
    即偽造者和行為人都要負責的，希望吳先生能否提出另一份
    『會員代表簽到單』用以證明事實，否則應及時發文更正，
    以免惹來是非。」等語。嗣後該篇文章又刊登於郵林月刊第
    234期（註：90年2月15日出版）。上訴人乙○○為澄清，撰
    文「再復甲○○理事長─請勿信口開河」，請求刊登在上訴
    人甲○○主編之「中郵簡訊」，竟遭拒絕。上訴人乙○○乃
    於「中縣郵訊」第105 期「敬復郵前輩林永昌先生」一文中
    ，寫到「…筆者所以會批評何理事長之不是，乃肇因於他對
    本人之誣蔑，說我『偽造文書』…何先生掌有中郵簡訊之媒
    體，可以像瘋狗一樣隨意為文亂咬人，卻不讓當事人有公平
    的發表、澄清機會…」。上訴人乙○○基於自衛、自辯及保
    護合法之利益而為文善意發表言論，合於法律免責之條件。
    又上訴人乙○○對於中郵召開會議之缺失，在「郵林月刊」
    發表之文章，均係依據上訴人甲○○所主編之「中郵簡訊」
    內容而發現，因文章刊登後，仍未見中郵改進，才函主管機
    關內政部抗議其對中郵未盡督導之責，且中郵於90年10月26
    日函覆內政部函中亦自承會議人數不足有瑕疵，足證上訴人
    乙○○發表之文章論點正確。上訴人乙○○於「中縣郵訊」
    第106期「敬復郵前輩林永昌先生」一文裡，談到「…何先
    生會不懂，莫非他已神智不清，或頭殼已壞去，這種人擔任
    所謂『全國最大郵會』的理事長，怎叫人放心？」乃對於可
    受公評之事，所為適當之評論。另上訴人乙○○自89年11月
    至91年1月在「郵林月刊」第231、234、237、239、240、
    242、244、245期發表之上開文章，縱有侵害上訴人甲○○
    之權利，因上訴人甲○○逾二年時效請求，已罹於時效而消
    滅等語，資為抗辯。
三、查，上訴人甲○○曾任中郵第33、34屆理事長，上訴人乙○
    ○於92年3、4月間，發表「敬復郵前輩林永昌先生」一文，
    刊登於訴外人呂朝成所主編之「中縣郵訊」第105、106期，
    內容包括稱上訴人甲○○「像瘋狗一樣隨意為文亂咬人」、
    「神智不清，或頭殼壞去」、「胡作非為」等文字。上訴人
    甲○○所主持之中郵第34屆第1次至第6次中郵理監事聯席會
    議有出席人員不足之瑕疵等事實，為兩造所不爭執，且有當
    選證明書、「中縣郵訊」第105、106期、中郵第34屆第1次
    至第6次理監事聯席會議決議錄等件為證，堪信為真實。
四、按因侵權行為所生之損害賠償請求權，自請求權人知有損害
    及賠償義務人時起，二年間不行使而消滅。自有侵權行為時
    起，逾十年者亦同。時效完成後，債務人得拒絕給付。民法
    第一百九十七條第一項、第一百四十四條第一項，分別定有
    明文。本件上訴人乙○○於89年11月在「郵林月刊」第231
    期發表「我也有話要說－敬復甲○○理事長」；於90年2月
    在第234期「再復甲○○理事長─請勿信口開河」；於90年5
    月在第237期發表「郵壇出現烏龍大事─全國最大郵會發行
    『烏龍』會訊」；於90年7月在第239期發表「龜笑鱉無尾─
    兼談『請假』」；於90年8月在第240期發表「未達法定出席
    人數的會議可以追認嗎？」；於90年9月在第241期發表「掛
    羊頭賣狗肉─談沒有監事參與的理監事聯席會議」；於90年
    10月在第242期發表「大家來關心郵會『理監事聯席會議」
    （按係於同月15日出版）等各文章（見原審卷(一)231至242頁
    ），而中國集郵協會（上訴人甲○○為理事長）於90年10月
    26日函內政部，主旨明確載明「近來有家住高雄縣鳳山市乙
    ○○市民（並非本會會員）在中興郵會郵林月刊上，發文指
    本會召開理監事聯席會議有不法情事…」（見原審卷(一)153
    、298頁），及王道湘於郵林月刊發表之文章略以上訴人甲
    ○○曾要求王道湘拒刊上訴人乙○○之上開文章（見原審卷
    (一)299頁），足認上訴人甲○○90年10月26日已知悉上訴人
    乙○○在郵林月刊之上開文章，上訴人甲○○亦認其未及時
    提出而罹於時效（見本院卷92頁）。縱上訴人甲○○所指上
    訴人乙○○所為上述文章，侵害其名譽乙節屬實，則上訴人
    甲○○此部分損害賠償請求權，於92年10月26日以後，即罹
    於時效甚明。然上訴人甲○○提起本件訴訟之時間係93年6
    月4日，此有起訴狀上原審收文章所載日期可憑。依上說明
    ，本件上訴人甲○○所指上訴人乙○○刊登上開文章，侵害
    上訴人甲○○之名譽，據以損害賠償之請求，已罹於時效，
    上訴人乙○○為時效之抗辯，自屬可採。上訴人乙○○上開
    各次行為，與其後於「中縣郵訊」第105、106期發表文章謾
    罵上訴人甲○○之行為，乃各自獨立，並且關於民事侵權行
    為「並無刑事法學上所謂基於概括犯意連續為同一行為之適
    用」，且各次所為，時間長距2年以上，即於刑事概念上，
    亦難認有概括之犯意存在，是各自獨立之行為，而非同一行
    為，自難認上開行為延續至92年以後，而使其時效不消滅。
    至上訴人乙○○於90年12月在「郵林月刊」第244期發表「
    談郵會理監事之出缺與遞補」、91年1月在第245期發表「談
    稿源不足」（見原審卷(一)241至245頁），上訴人乙○○係向
    讀者說明對中郵第34屆第1次至第6次中郵理監事聯席會議有
    出席人員不足之瑕疵等情形予以評論，係屬對可受公評之事
    所為之適當評論，並無何言詞逾越必要程度之情事，且中郵
    第34屆第1次至第6次中郵理監事聯席會議確有出席人員不足
    之瑕疵，有中郵第34屆第1次至第6次理監事聯席會議決議錄
    、中國集郵協會90年10月26日函在卷可證（見原審卷(一)153
    、298、314至319頁），堪認上訴人乙○○前開文章發表之
    內容，均屬言論自由保障之範圍。上訴人甲○○固主張中郵
    為人民團體，上訴人乙○○非中郵會員，不得干涉中郵會務
    ，中郵會務簡訊，係供會員表達會務消息，與會員之溝通橋
    樑，非可受公評之刊物云云，然中郵既為人民團體，且如上
    訴人甲○○所言，為全國性集郵協會，會員遍及全球各國，
    其會務發展自涉及多數人利益，係屬可受公評之事項，上訴
    人甲○○主張他人不得加以評論，顯係誤解憲法對言論保障
    之意涵，不足採取。
五、上訴人乙○○在訴外人呂朝成所主編之「中縣郵訊」第105
    、106期中發表文章「敬復郵前輩林永昌先生」，內容談及
    上訴人甲○○「像瘋狗一樣隨意為文亂咬人」、「神智不清
    ，或頭殼壞去」、「胡作非為」，查其文章內容為：第105
    期寫到：「大家好像卻把目光焦點放在『投稿一定要用正本
    嗎』？及其而延伸出來的若干問題上，可說已模糊了筆者連
    續為文批評中郵主持人何國安理事長（即上訴人甲○○之筆
    名，見本院卷231頁）胡作非為之焦點。話說從頭，筆者所
    以會批評何理事長之不是，乃肇因於他對本人之誣蔑，說我
    『偽造文書』（見「郵林」234期第32頁及89年12月1日出刊
    「中郵簡訊」第18頁）。何先生掌有中郵簡訊之媒體，可以
    像瘋狗一樣隨意為文亂咬人，卻不讓當事人有公平的發表、
    澄清機會（筆者投稿，他不刊登），在這種情形之下，有人
    怪我不先跟何理事長溝通，請問怎麼溝通？」同文於106期
    連載，內容寫到：「筆者提出這些真相之後，何國安先生真
    的改進了嗎？若前六次既然都已不成立，怎會接著馬上出現
    『第七次』（91年2月1日『中郵簡訊』第3頁）、『第八次
    』（91年4月1日『中郵簡訊』第3頁）、『第九次』（90年6
    月30日『中郵簡訊』第3頁）的『理監事聯席會』。這就好
    比打球，前六分根本沒得到，哪來第七分、第九分呢？（這
    是連三歲小孩子都知道的事，何先生會不懂，莫非他已神智
    不清，或頭殼已壞去，這種人擔任所謂『全國最大郵會』的
    理事長，怎叫人放心？）這些都是何理事長不承認其缺失（
    更不用說已經改進）的充分證據，難道又是筆者冤枉了何理
    事長嗎？其督導單位內政部又盡責針對這些缺失要求他改進
    了嗎？答案沒有。這不就是內政部失職又添了一樁嗎？」（
    見原審卷(一)24、27頁）揆其文義，係向訴外人林永昌及「中
    縣郵訊」讀者說明上訴人甲○○拒絕刊登其所撰寫「再復甲
    ○○理事長─請勿信口開河」文章，卻於「敬復乙○○先生
    『有話要說』」文章中，隨意指責其提出之「召開中華集郵
    團體聯合會第三屆第一次臨時會員代表大會請求書聯署會員
    代表名單」為偽造，並向讀者說明上訴人甲○○所主持之中
    郵第34屆第1次至第6次理監事聯席會議，因會議召開有瑕疵
    而不成立，自無其後第7次、第8次、第9次理監事聯席會議
    。上開文字，固可認為係自衛、自辯之言論，或對可受公評
    之事所為之評論，惟憲法言論自由保障之所謂「適當之評論
    」，其言論需中肯、不偏激，未逾必要之範圍，然上訴人乙
    ○○上開指上訴人甲○○「胡作非為」、「像瘋狗一樣隨意
    為文亂咬人」、「神智不清」、「頭殼已壞去」等文字，已
    非中肯，顯係以負面、攻訐性用語謾罵上訴人甲○○，已非
    憲法對言論自由保障之範圍，又名譽有無受損害，應以社會
    上對個人評價是否貶損作為判斷之依據，上訴人乙○○上開
    不當言論，客觀上已使上訴人甲○○之社會評價受有貶損，
    足堪認定。上訴人乙○○辯以前開文字依現行社會通念，並
    無損害名譽云云，不足採取。
六、按因故意或過失不法侵害他人之權利者，負損害賠償責任。
    不法侵害他人之名譽，被害人雖非財產上之損害，亦得請求
    賠償相當之金額，並得請求為回復名譽之適當處分。民法第
    一百八十四條第一項前段、第一百九十五條第一項定有明文
    。就上訴人甲○○之請求，本院審酌如下：
  (一)就回復名譽之處分，上訴人甲○○請求上訴人乙○○在「聯
    合報」、「中國時報」、「自由時報」、「郵林月刊」、「
    中國集郵協會會務簡訊」第一版連續3天刊登如本判決附件
    一之道歉聲明啟事。按所謂「回復名譽之適當處分」，係指
    該處分在客觀上足以回復被害人之名譽且屬必要者而言。查
    ，上訴人乙○○於「郵林月刊」第231、234、237、239、
    240、241、242期所刊載之上開文章，縱認侵害上訴人甲○
    ○之名譽，惟其損害賠償請求權已罹於時效，至在第244、
    245期所發表之前述文章，係屬對可受公評之事所為適當之
    評論，已如前述，則關於本判決附件一內容1.、2.要求上訴
    人乙○○對其評論中郵及郵聯會事務部分道歉乙節，核屬無
    據；至於內容3.要求上訴人乙○○對其於「中縣郵訊」第
    105、106期中發表文章指上訴人甲○○「胡作非為」、「像
    瘋狗一樣隨意為文亂咬人」、「神智不清」、「頭殼壞去」
    之不當言論毀損上訴人甲○○名譽道歉部分，上訴人甲○○
    請求刊登如附件一所示之道歉文，本院認上訴人乙○○所為
    ，損及上訴人甲○○名譽部分係上開字句部分，且其部分用
    詞應予修正，故認為上訴人甲○○得請求刊登之道歉文以如
    附件二所示為適當。再查，「中縣郵訊」之閱讀群為特定之
    集郵愛好人士，與「聯合報」、「中國時報」、「自由時報
    」之閱讀者人數顯然不能相提並論，而上訴人乙○○上開不
    當言論，係發表於「中縣郵訊」，因而閱讀該文知悉內容者
    ，亦為特定之集郵愛好者，應認將道歉啟事刊登於閱讀群同
    為集郵愛好人士之「郵林月刊」、「中國集郵協會會務簡訊
    」二刊物各一次，足以回復上訴人甲○○之名譽，實無在中
    國時報、聯合報、自由時報第一版刊登道歉啟事之必要。上
    訴人甲○○請求上訴人乙○○刊登道歉啟事回復其名譽部分
    ，其中上訴人乙○○應各在郵林月刊第三頁、中國集郵協會
    會務簡訊第一頁，以黑白版面面積8公分乘12公分之版面，
    登載附件二所示之道歉啟事，其字體大小為「向甲○○（國
    安）先生道歉啟事」部分以20號字體刊登，其餘部分以10號
    字體刊登一次，應予准許，超過上開准許部分，核無必要，
    應予駁回。
  (二)按名譽被侵害者，關於非財產上之損害，加害人雖亦負賠償
    責任，但以相當之金額為限，所謂相當，自應以加害情形與
    其名譽影響是否重大，及被害者之身分地位與加害人經濟狀
    況等關係定之（最高法院47年台上字第1221號判例參照）；
    被害人名譽影響重大與否，亦應以客觀之社會價值衡量，不
    得專以受害人主觀之感受為斷。查，上訴人乙○○於「中縣
    郵訊」第105、106期中為文批評上訴人甲○○時所寫之「胡
    作非為」、「像瘋狗一樣隨意為文亂咬人」、「神智不清」
    、「頭殼壞去」等文字，足以貶損上訴人之社會評價，侵害
    上訴人名譽，致上訴人感難堪，精神上遭受痛苦，然上訴人
    甲○○主張其前開文字涵義已指「無法無天」、「祖宗八代
    均被罵得狗血淋頭」，使其變成罹患「老人癡呆症」、「植
    物人」云云，亦屬主觀感受所為解釋，並不足採。而上訴人
    乙○○為上開不當言論時，上訴人甲○○時任中郵理事長，
    其言行本應接受各界集郵同好者監督，而其前所主持之中郵
    理監事聯席會議有出席人數不足之瑕疵，本屬真實，上訴人
    乙○○對上開事務發表不同意見，係希望郵友了解真相，而
    上訴人甲○○則於「郵林月刊」及其主編之「中郵簡訊」發
    表「敬復乙○○先生『有話要說』」一文章，指上訴人乙○
    ○偽造文書，其後並拒絕於「中郵簡訊」刊登上訴人乙○○
    所撰寫之「再復甲○○理事長─請勿信口開河」一文，則上
    訴人乙○○於其他刊物撰文發表評論過程中，將情緒性之不
    當文字帶入文章，致損害上訴人甲○○之名譽，核其情節，
    尚非嚴重。再查，本件上訴人甲○○為高中畢業，以集郵參
    展、販售郵品為業；上訴人乙○○為大學畢業，現任中正預
    校教師，為兩造所自陳，並不爭執（見本院卷231頁），上
    訴人甲○○92、93年度所得分別為21萬8400元、21萬6000元
    ，上訴人乙○○92、93年度所得分別為120萬1153元、125萬
    2013元，有原審依職權調閱兩造財產所得調件明細表附卷可
    稽（置於原審卷316頁證物袋）。本院斟酌上訴人乙○○加
    害情形與上訴人甲○○名譽受損之程度，及兩造之身分、地
    位、經濟狀況，且已命上訴人乙○○就上開妨害名譽之事刊
    登道歉啟事於「郵林月刊」、「中國集郵協會會務簡訊」，
    上訴人甲○○受損之名譽已可受到適當之回復，認上訴人乙
    ○○賠償非財產上之損害以10萬元為適當，上訴人甲○○請
    求超過部分即屬過高，不能准許。
七、綜上所述，上訴人甲○○本於侵權行為法律關係，請求上訴
    人乙○○給付10萬元，及自起訴狀繕本送達翌日即93年6月
    19日起至清償日止，按週年利率百分之5計算之利息；及請
    求上訴人乙○○各在「「郵林月刊」第三頁、「中國集郵協
    會會務簡訊」第一頁，以黑白版面面積8公分乘12公分之版
    面，登載附件二所示之道歉啟事，其字體大小為「向甲○○
    （國安）先生道歉啟事」部分以二十號字體刊登，其餘部分
    以十號字體刊登一次，為有理由，應予准許。逾此部分之請
    求，為無理由，應予駁回。原審就上開應准許部分，為上訴
    人甲○○勝訴之判決，並依職權宣告假執行，及依上訴人乙
    ○○之聲請為供擔保後免為假執行之宣告，核無不合。上訴
    人乙○○上訴意旨，仍執前詞，聲明廢棄，為無理由，應予
    駁回。就上開其餘應准許部分，原審為上訴人甲○○敗訴之
    判決，尚有未洽，上訴人甲○○上訴意旨，就該部分求予廢
    棄，為有理由，爰由本院予以廢棄改判如主文第2項所示。
    就上開駁回部分，原審駁回上訴人甲○○之訴及假執行之聲
    請，核無不合，上訴人甲○○就該部分上訴，為無理由，應
    予駁回。至本判決主文第2項所命上訴人乙○○刊登啟事，
    經核屬意思表示，非屬財產權之訴訟，與民事訴訟法第三百
    九十條第一項所規定宣告假執行之要件不合，是上訴人甲○
    ○就此部分所為假執行之請求，應予駁回，原審就該部分駁
    回其假執行之聲請，理由雖不同，惟結果相同，應予以維持
    。至中郵所召開之理監事聯席會議是否合法，及上訴人甲○
    ○曾指摘上訴人乙○○涉有偽造文書等情，並非上訴人乙○
    ○可任意漫罵上訴人甲○○之藉口，是上訴人乙○○請求傳
    訊證人陳慶來、顏文輝證明上訴人甲○○誣指上訴人乙○○
    偽造文書之情事，核無必要。又上訴人甲○○請求傳訊證人
    王道湘證明郵林月刊第231期所刊載之「召開中華集郵團體
    聯合會第三屆第一次臨時會員代表大會請求書聯署代表名單
    」係不正確，與本件無關，亦無傳訊之必要。本件事證已臻
    明確，兩造其餘攻擊防禦方法及舉證，核與本件判決結果不
    生影響，毋庸逐一論列，併此敘明。
據上論結，本件上訴人甲○○之上訴為一部有理由，一部無理由
，上訴人乙○○之上訴為無理由，依民事訴訟法第四百五十條、
第四百四十九條第一項、第二項、第七十九條，判決如主文。
中    華    民    國    95    年    6     月     7    日
                      民事第一庭審判長法  官  吳火川
                                      法  官  陳繼先
                                      法  官  饒鴻鵬
以上正本係照原本作成。
如對本判決上訴，須於收受判決送達後二十日內向本院提出上訴
書狀，其未表明上訴理由者，應於提出上訴後二十日內向本院提
出上訴理由書 (須按他造人數附具繕本)。
上訴時應提出委任律師為訴訟代理人之委任狀。具有民事訴訟法
第四百六十六條之一第一項但書或第二項之情形為訴訟代理人者
，另應附具律師及格證書及釋明委任人與受任人有該條項所定關
係之釋明文書影本。
                                      書記官  陳如慧
中    華    民    國    95    年    6     月    9     日
                                                      Ｈ
附件一：（上訴人甲○○聲明之內容）
標題：敬向中國集郵協會（前）理事長甲○○（國安）老先生道
      歉聲明啟事
內容：1.本人並非中國集郵協會及郵聯會之會員，對於該會會務
        ，本無權過問。
      2.本人為人師表，理應安分守己，恪守禮儀，敬老尊賢，
        惟因本人年青氣盛，恃才傲物，乃自民國89年10月起至
        民國92年4月間，長達二年多之時間，為文干涉其會務
        ，甚感歉意。
      3.本人於民國92年3月至4月在「中縣郵訊」（下同）第
        105期、第106期投稿之「敬復郵前輩林永昌先生」文章
        中，摻入中國集郵協會（前）理事長甲○○（筆名：何
        國安）老先生「胡作非為」、「像瘋狗一樣隨意為文亂
        咬人」、「神智不清」、「頭殼壞去」等文字，損害其
        名譽，特此致最深道歉，連刊三日。
附件二：（本院准許之內容）
向甲○○（國安）先生道歉啟事
道歉人乙○○於民國92年3月至4月在「中縣郵訊」第105期、第
106期投稿之「敬復郵前輩林永昌先生」文章中，摻入中國集郵
協會（前）理事長甲○○（筆名：何國安）老先生「胡作非為」
、「像瘋狗一樣隨意為文亂咬人」、「神智不清」、「頭殼壞去
」等文字，損害甲○○名譽，特此道歉。
                   道歉人乙○○


司法院資訊處製作；財團法人民間司法改革基金會備份。
